臺灣高雄地方法院民事裁定　　　　　　　　96年度破字第77號
聲　請　人　甲○○
上列聲請人聲請宣告破產事件，本院裁定如下：
    主  文
聲請駁回。
聲請費用由聲請人負擔。
    理  由
一、聲請意旨略以：聲請人前因參與互助會被會首倒會，致資金
    無法順利週轉，貸款無法繳納；另又舉債醫治父病，每月除
    需負擔貸款，另需支付家庭必要開支及高額利息，已需四處
    告貸度日，目前總負債約新臺幣（下同）4,830,736元，現
    有財產現金203,800 元，財產總額顯然不足清償債務，已達
    到宣告破產之程度。為此，檢具其父重大傷病卡、生活費權
    利捨棄切結書、債權人清冊、財產狀況說明書等件聲請宣告
    破產等語。
二、按破產，對債務人不能清償債務者宣告之；破產管理人之報
    酬為財團費用；破產人及其家屬之必要生活費，視為財團費
    用；財團費用及財團債務，應先於破產債權，隨時由破產財
    團清償之，破產法第57條、第95條第1 項第3 款、第2 項及
    第97條分別定有明文。次按法院就破產之聲請，應依職權為
    必要之調查，倘債務人確係毫無財產可構成破產財團，或債
    務人之財產不敷清償破產財團之費用及財團之債務，無從依
    破產程序清理其債務時，得以無宣告破產之實益，裁定駁回
    聲請（最高法院民國86年度臺抗字第479 號裁定意旨參照）
    。
三、經查，聲請人分別積欠如附表所示債權人之欠款等情，有如
    附表所示各銀行之函文及向債權人乙○○借款時簽發之本票
    1 紙在卷可憑，是聲請人所負債務總額應為4,155,083 元。
    惟聲請人除其所主張之203,800 元現金外，別無其他資產，
    有司法院稅務電子闡門財產所得調件明細表在卷可佐，足徵
    聲請人之資產顯不足以清償負債。
四、聲請人主張其有203,800 元現金得構成破產財團乙節，固據
    提出郵局支票1 紙為證。然查，聲請人既已財務困難，且自
    承無法繼續負擔銀行高利，詎竟將現款存放，而未清償上開
    債務以減輕負擔，已與常情有違，則該現金是否為其得自由
    處分或僅係為聲請本件破產而臨時向他人調現之權宜方法，
    要非無疑，故難遽信為其所有。況即令認上開指名支票所示
    現金為其所有，亦僅203,800 元。惟依目前破產實務，破產
    管理人之報酬約需5 萬元，且破產程序必須召開債權人會議
    、出售資產、分配破產財團，通常1 年尚無法終結，依司法
    院頒布之各級法院辦案期限實施要點第2 點之規定，破產事
    件之辦案期限則為2 年，縱令審酌聲請人之資產不多，出售
    資產及分配之程序應較單純，而以1 年計之，至少仍需支付
    5 萬元；再依本院職權查詢財政部高雄市國稅局左營稽徵所
    （下稱左營稽徵所）聲請人93年度至95年度申報所得稅結果
    ，聲請人與父母同居並需撫養其父母，有左營稽徵所財高國
    稅左服字第960010454 號函文（見本院卷第180 頁）及戶籍
    謄本在卷足稽，而依行政院主計處公布之94年度家庭收支調
    查報告記載，高雄市平均每戶人數為3.33人，消費支出為71
    3,119 元，可知高雄市每人每年平均消費支出約為214,150
    元（計算式：713,119 ÷3.33＝214,150 ，小數點以下4 捨
    5 入），如以高雄市每人每年平均消費支出，計算聲請人及
    其父母每年應支出之必要生活費用，應為642,450 元（計算
    式：214,150 ×3 ＝642, 450）。又破產管理人之報酬、聲
    請人及其家屬必要生活費均屬財團費用而應優先清償，業如
    前述，聲請人固主張願意放棄其與家屬必要生活費用之優先
    受償權利，且出具切結書為證。惟破產法第95條第2 項、第
    97條所為破產人之必要生活費用視為破產財團費用，應優先
    於破產債權受清償之規定，乃基於憲法基本權利中生存權之
    具體表現，並非可因聲請人表示願意拋棄，即得予以排除，
    是聲請人此部分切結，即難為其有利之認定。則依前揭說明
    ，聲請人所應支出之破產管理人之報酬、其個人及家屬之必
    要生活費用等財團費用至少需要692,450 元（計算式：50
    ,000 ＋642, 450 ＝692, 450），顯見聲請人人目前之資產
    已不敷清償破產財團費用，遑論於清償財團債務後，再將剩
    餘之財產，分配予其他債權人，本件即無宣告破產之實益。
五、況查，聲請人乃59年5 月21日出生，目前未逾40歲，正值有
    為之年，且依國稅局申報資料所載聲請人目前服務於高雄市
    政府警察局三民第一分局年收入約有71萬餘元等情，有95
    年度綜合所得稅網路結算申報書（見本院卷第195 頁）在卷
    足參，堪認聲請人具備相當之工作能力。則計算聲請人工作
    至60歲止，其能工作而取得收入之期間約尚有20餘年，且依
    本院依職權調閱之稅務電子閘門財產所得調件明細表所載，
    聲請人95年度之薪資所得為715,363 元，足見其尚具有相當
    之償債能力。聲請人既仍有20萬元之資產及相當之工作償債
    能力，且其債權人大部分係金融機構，自得依據94年12月間
    由銀行公會啟動之「消費金融債務協商機制」，與各債權銀
    行協商如何簡化還款程序、降低利息，俾以合理之方式分期
    清償積欠各債權銀行之債務，而非將所餘資產用於破產程序
    所生之費用，致令各債權銀行因之無法獲償。準此，本院認
    為依據聲請人之工作潛力、本件債務之金額與性質，聲請人
    尚無不能清償其債務之情事。
六、綜上各節，聲請人聲請宣告破產，核與上開規定之要件不符
    ，應予駁回。
七、依破產法第5 條、民事訴訟法第95條、第78條，裁定如主文
    。
中　　華　　民　　國　　96　　年　　12　　月　　29　　日
                  民事第六庭  法　官　 陳銘珠
以上正本證明與原本無異。
如對本裁定抗告須於裁定送達後10日內向本院提出抗告狀，並繳
納裁判費新台幣1,000元。
中　　華　　民　　國　　96　　年　　12　　月　　29　　日
                              書記官   劉音利
 附表：
        ┌────┬────────┬───────┬───┬────┬──┐
        │ 編號   │債 權 人 名 稱  │債權本金      │性質  │欠款日期│頁數│
        ├────┼────────┼───────┼───┼────┼──┤
        │  1     │台灣土地銀行    │153,282       │現金卡│91.10.5 │P62 │
        │        │                │              │      │        │    │
        ├────┼────────┼───────┼───┼────┼──┤
        │  2     │台北富邦商業銀行│100,394       │信用卡│        │P208│
        │        │                │              │      │        │    │
        ├────┼────────┼───────┼───┼────┼──┤
        │  3     │國泰世華商業銀行│116,155       │信貸  │93.05.21│P65 │
        │        │                │              │      │        │    │
        ├────┼────────┼───────┼───┼────┼──┤
        │  4     │美商花旗銀行    │25,731        │信用卡│95.6.4  │p69 │
        │        │                │              │      │        │ 136│
        ├────┼────────┼───────┼───┼────┼──┤
        │  5     │台東區中小企業銀│689,746       │信貸  │93.5.6  │P203│
        │        │行（荷蘭銀行）  │              │      │        │ 205│
        ├────┼────────┼───────┼───┼────┼──┤
        │  6     │中華商業銀行    │478,728       │現金卡│93.11.30│P146│
        │        │                │              │      │        │ 148│
        ├────┼────────┼───────┼───┼────┼──┤
        │  7     │永豐商業銀行    │327,176       │借貸  │93.11.15│p156│
        │        │                │              │      │        │ 154│
        ├────┼────────┼───────┼───┼────┼──┤
        │  8     │玉山商業銀行    │67,577        │信用卡│ 94.9.10│P157│
        │        │                │              │      │        │    │
        ├────┼────────┼───────┼───┼────┼──┤
        │  9     │台新商業銀行    │139,690       │信用卡│        │p159│
        │        │                │              │借貸  │        │    │
        ├────┼────────┼───────┼───┼────┼──┤
        │  10    │中國信託商業銀行│56,604        │信用卡│95.04.10│p162│
        │        │                │              │      │        │ 178│
        ├────┼────────┼───────┼───┼────┼──┤
        │  11    │乙○○          │2,000,000     │      │        │    │
        │        │                │              │      │        │    │
        ├────┼────────┼───────┼───┴────┴──┤
        │ 總計   │                │4,155,083     │                      │
        └────┴────────┴───────┴───────────┘
